臺灣高等法院刑事判決　　　　　　　　96年度上訴字第2746號
上　訴　人
即　被　告　甲○○
　　　　　　　　　　國民
　　　　　　　　　　（現於台灣台北看守所羈押中）
選任辯護人　許瑞榮律師
　　　　　　趙元昊律師
上　訴　人
即　被　告　乙○○
　　　　　　　　　　國民
　　　　　　　　　　（現於台灣台北看守所羈押中）
選任辯護人　王嘉斌律師
上列上訴人等因違反毒品危害防制條例案件，不服台灣基隆地方
法院九十六年度重訴字第五號，中華民國九十六年六月五日第一
審判決（起訴案號：台灣基隆地方法院檢察署九十六年度偵字第
八０九號、第一三六九號），提起上訴，本院判決如下：
    主  文
原判決關於甲○○、乙○○部分撤銷。
甲○○、乙○○共同販賣第二級毒品，各處有期徒刑柒年陸月，
扣案如附表一所示之物，均沒收銷燬之；如附表二所示之物，均
沒收之；販賣毒品所得新台幣柒萬元（含附表三扣得新台幣參萬
玖仟玖佰元）沒收，如一部不能沒收時，以其財產抵償之。
    事  實
一、甲○○、乙○○明知甲基安非他命為毒品危害防制條例規範
    之第二級毒品，不得製造、販賣及持有。渠等見鐘緒年（已
    判決確定）自行製造甲基安非他命後，再予以販賣，利潤很
    高，遂與鐘緒年共同基於製造、販賣第二級毒品甲基安非他
    命之犯意聯絡，自民國九十五年十一月間某日起，先於基隆
    市七堵區○○○路「幸福人生社區」內部某不知名處所製造
    毒品甲基安非他命，後鐘緒年將製造甲基安非他命之場地遷
    至基隆市○○街一六四號八樓，再提供技術、資金、鹽酸麻
    黃素、製造器具燒杯、碘、紅磷、甲醇等物，並指示甲○○
    、乙○○負責採買製造甲基安非他命所需物品，於製造過程
    中，甲○○幫忙監控溫度，乙○○則幫忙過濾，三人共同製
    造第二級毒品甲基安非他命。嗣於九十六年一月六日成功製
    造完成結晶之安非他命。鐘緒年等三人製造完成後，即由甲
    ○○、乙○○負責覓買主，於九十六年一月七日或八日之某
    時，有一姓名年籍不詳綽號「阿西」之男子，向乙○○表示
    欲以一兩新台幣（下同）七萬元之價格，購買渠等共同製造
    之甲基安非他命，乙○○即打電話告知甲○○是否可以該價
    格販賣，甲○○經鐘緒年同意後，即攜共同製造之一兩甲基
    安非他命，至乙○○位於基隆市○○街八三之一號四樓住處
    ，將甲基安非他命交給乙○○，乙○○再轉交買主「阿西」
    ，「阿西」將七萬元交給乙○○，乙○○轉交甲○○，甲○
    ○再帶回基隆市○○街一六四號八樓交給鐘緒年。嗣經警於
    九十六年一月九日晚上八時三十五分許、同年月九日晚上九
    時三十分、同年月九日晚上九時五十分許及同年月十日凌晨
    一時十分許，分別在基隆市○○區○○街一六四號八樓、基
    隆市○○○路一五之二三號四樓之五、基隆市○○○路一五
    之五一號五樓之一及基隆市○○路三四號十樓之三等處實施
    搜索，並扣得如附表一、二、三所示之物。
二、案經法務部調查局基隆市調查站移送台灣基隆地方法院檢察
    署檢察官偵查起訴。
    理  由
壹、程序部分：
一、按憲法第十六條保障人民之訴訟權，就刑事被告而言，包含
    其在訴訟上應享有充分之防禦權，刑事被告詰問證人之權利
    ，即屬該等權利之一，且屬憲法第八條第一項規定「非由法
    院依法定程序不得審問處罰」之正當法律程序所保障之權利
    ；此等憲法上權利之制度性保障，有助於公平審判，及發見
    真實之實現，以達成刑事訴訟之目的。為確保被告對證人（
    含其他具證人適格之人）之詰問權，證人於審判中，應依人
    證之法定程序，到場具結陳述，並接受被告之詰問，其陳述
    始得作為認定被告犯罪事實之判斷依據，至於被告以外之人
    （含證人、共同被告等）於審判外之陳述，除客觀上不能受
    詰問者外，於審判中仍應依法踐行詰問程序（司法院大法官
    會議釋字第五八二號解釋文及解釋理由書參照）；又法院就
    被告之案件對其他共同被告或與被告有共犯關係之人調查，
    均應依人證之調查程序傳喚該共同被告或共犯到場，命其立
    於證人之地位而為陳述，並通知被告，使被告有與之對質及
    詰問其現在與先前陳述之瑕疵的機會，以確保其對質詰問權
    ，並藉以發現實體真實（最高法院九十四年度台上字第一七
    七六號裁判意旨參照）；依上開司法院大法官會議解釋及最
    高法院裁判意旨，法院如於共同被告以證人身分到庭陳述，
    訊問被告對於共同被告之審判外陳述有何意見，並准許被告
    對於共同被告當庭及先前陳述進行詰問，即已賦予被告對於
    共同被告之對質詰問機會，此時共同被告於審判外陳述之瑕
    疵，應已治癒，而具有證據能力。另按被告以外之人於審判
    外之陳述，經當事人於審判程序同意作為證據，法院審酌該
    言詞陳述或書面陳述作成時之情況認為適當者，亦得為證據
    ；當事人、代理人或辯護人於法院調查證據時，知有第一百
    五十九條第一項不得為證據之情形，而未於言詞辯論終結前
    聲明異議者，視為有前項之同意，刑事訴訟法第一百五十九
    條之五第一、二項，亦定有明文。本件上訴人即被告甲○○
    、乙○○及同案被告鐘緒年於警詢中本於被告身分所為之陳
    述，其供詞對其他共同被告而言，雖屬於被告以外之人審判
    外之陳述，惟業經於審理中以證人身分到庭陳述，並經檢察
    官、被告甲○○、乙○○及同案被告鐘緒年之辯護人交互詰
    問（見原審卷第九０至一一五頁），已充分保障被告對於共
    同被告之對質詰問權，且經本院審酌該言詞陳述作成時之狀
    況亦無不適當之情形，是依前揭大法官會議解釋、最高法院
    裁判意旨及刑事訴訟法第一百五十九條之五之規定，本件被
    告甲○○、乙○○及同案被告鐘緒年於警詢中之陳述，均有
    證據能力，先予敘明。
二、次按被告以外之人於審判外之言詞或書面陳述，除法律有規
    定者外，不得作為證據，刑事訴訟法第一百五十九條第一項
    定有明文。再按被告以外之人於偵查中向檢察官所為之陳述
    ，除顯有不可信之情況者外，得為證據，同法第一百五十九
    條之一第二項定有明文。是包括共同被告對彼此之證詞、被
    害人、證人等在檢察官偵查中所為之審判外陳述，除有顯不
    可採信之情形外，均有證據能力。本件被告甲○○、乙○○
    及同案被告鐘緒年於偵查中各別所為之陳述，對其他二被告
    而言，固為被告以外之人於審判外之陳述，屬傳聞證據，惟
    公訴人及被告等就前開審判外之陳述於本院審理時並未爭執
    其證據能力，迄言詞辯論終結前，亦未表示異議，而本院審
    酌其三人陳述作成時之情況，核無違法之瑕疵，亦認為以之
    作為證據為適當，揆諸上開規定，本院認被告甲○○、乙○
    ○及同案被告鐘緒年於偵查中所為之陳述俱有證據能力。
三、法務部調查局基隆市調查站搜索扣押筆錄四份、扣押物品目
    錄表四份、九十六年一月十五日鐘緒年在基隆市調查站會同
    調查員啟封扣案證物製作之啟封紀錄及扣押物編號明細對照
    表、法務部調查局九十六年一月二十六日調科壹字第０九六
    ０００二二八八０號及九十六年一月二十二日調科壹字第０
    九六０００三五六二０號兩份鑑定書、鐘緒年、甲○○、乙
    ○○三人之戶籍資料、車籍資料、前科資料、使用電話申請
    登記資料監聽電話0000000000號通訊監察作業報
    告表、監聽電話0000000000號通訊監察作業報告
    表等證據，檢察官、被告及辯護人於審判中均同意作為證據
    ，且查無顯不可信之情況，合於刑事訴訟法第一百五十九條
    之四之規定，依法均得為證據。扣案之第二級毒品甲基安非
    他命、現金、製造甲基安非他命器具等物，係員警依法搜索
    後查扣之物，依法自得為證據，亦予敘明。
貳、實體部分：
一、訊據被告甲○○、乙○○均否認有製造及販賣毒品之犯行，
    被告甲○○辯稱：伊沒有販賣，伊也不知道同案被告鐘緒年
    在製造甲基安非他命，伊僅幫忙做打雜的工作云云（見本院
    卷第六六頁）；被告乙○○辯稱：伊沒有參與販賣，也沒有
    參與製毒云云（見本院卷第六六頁反面）。經查：
  (一)本案係法務部調查局基隆市調查站於九十六年一月九日、十
    日持基隆地方法院九十六年聲搜字第九號搜索票，搜索被告
    甲○○、乙○○及同案被告鐘緒年之住居所，並扣得如附表
    一至三所示之物，有法務部調查局基隆市調查站搜索票聲請
    書、台灣基隆地方法院搜索票、搜索扣押筆錄、扣押物品目
    錄表在卷可佐（見聲搜卷第一０至三三頁）。再扣押物品經
    送法務部調查局檢驗結果，如下：「送驗吸食器五組（扣押
    物編號分別為Ｆ37、Ｂ2、Ｃ02、Ｃ03、Ｄ2），經檢驗結果
    均發現有第二級第八十九項毒品甲基安非他命成分殘留。」
    「一、毒品純度如附表所示；二、經勘驗前開二處所另查獲
    之甲苯（扣押物編號Ｆ-6）、甲醇（ 扣押物編號Ｆ-8、Ｂ5
    ）、丙酮（扣押物編號Ｆ-9）、碘（ 扣押物編號Ｆ-10）、
    二甲苯（扣押物編號Ｆ-11）、氫氧化鈉（扣押物編號Ｆ-12
    ）、無水硫酸鎂（扣押物編號Ｆ-13）、鹽酸（ 扣押物編號
    Ｆ-14）、紅磷（扣押物編號Ｆ-15）、氯化鈉（扣押物編號
    Ｆ-16）、氫碘酸（扣押物編號Ｆ-19）、加熱迴流反應設備
    （扣押物編號Ｆ-20、Ｆ-21、Ｆ-23、Ｆ-26、Ｆ-27、Ｆ-32
    、Ｆ-42）、過濾設備（ 扣押物編號Ｆ-25、Ｆ-28）、盛裝
    容器（扣押物編號Ｆ-22、Ｆ-24、Ｆ-36-1、Ｆ-36-2、Ｆ-4
    0、Ｆ-43、Ｂ6）、酸鹼度計（扣押物編號Ｆ-30）、磅秤（
    扣押物編號Ｆ-31）、冰箱（扣押物編號Ｆ-33）等原料及設
    備，發現均符合一般以紅磷法製造甲基安非他命鹵化反應、
    氫化反應與純化反應中所需之各項設備與原料。三、綜合以
    上研判該等處所為製造甲基安非他命鹵化反應、氫化反應與
    純化反應等三階段毒品製造工廠。」，有法務部調查局於九
    十六年一月二十二日及同年月二十六日出具之法務部調查局
    鑑定書調科壹字第０九六０００三五六二０號、第0000
    0000000號各乙份在卷可參（詳見偵字第一三六九號
    卷第七至一０頁）。
  (二)同案被告鐘緒年對於其有製造及販賣甲基安非他命之犯行，
    迭於調查、偵查、原審均坦承不諱（見偵字第八０九號卷第
    七二至七四頁，原審卷第一八九頁）。其於調查站訊問時稱
    ：我認識綽號「阿耀」的乙○○，之前因為我住在基隆市七
    堵區○○○路的幸福人生社區…在我製造安非他命期間，曾
    請他開車幫我去買燒杯、酒精器材設備或化學品，平常我也
    會給他一些安非他命約二、三克，因為阿耀可能會去販賣安
    非他命…我認識綽號「小可」的甲○○…在我製造安非他命
    期間，曾請他開車幫我去買燒杯器材設備或化學品等語（見
    偵字第八０九號卷第一二頁）；其於偵查時稱：…冰箱也是
    用來製造安非他命用的，除了除濕機及空氣清淨機外，其他
    都是用來製造安非他命用的，…，現金（三萬九千九百元）
    是販賣安非他命所得。…在幸福人生社區也有試做過。甲○
    ○及乙○○二人都知道我做安非他命，我請他們幫我購買製
    造安非他命之酒精等材料。…（問：有無賣過安非他命？）
    有…最後一次是九十六年一月八日，由小可把東西拿給阿耀
    ，拿回七萬元給我，重量是一兩。…（問：乙○○有幫你做
    安非他命？）沒有。（問：甲○○有幫你做安非他命？）他
    幫我買器具、看溫度計。…（問：被查到三萬九千九百元是
    何人的？）我賣安非他命有七萬元，朋友向我買電視一萬元
    ，共八萬元，我拿去還債剩下三萬九千九百元等語（見偵字
    第八０九號卷第七三、七六、一二四頁）；其於原審稱：…
    九十六年一月八日我拿出三十六公克的安非他命交給甲○○
    ，因為甲○○說他有接到電話，有人向他購買，所以我就叫
    他拿這三十六公克去賣看看，後來他賣了多少錢我不知道，
    但他分給我七萬多元，他賣給何人我不知道…製造安非他命
    過程中，甲○○是幫我買材料，並幫我注意溫度…（問：對
    於監聽電話0000000000號通訊監察作業報告表所
    載內容，有何意見？〈逐一提示調查卷第一三一、一三八、
    一三九、二一二頁並告以要旨〉）無意見，確實是我和甲○
    ○及柯俊宇對答的內容…（問：對於監聽電話000000
    0000號通訊監察作業報告表所載內容，有何意見？〈逐
    一提示調查卷第一四六、一五四、一五六、一五七、一六三
    、一六五、一六六、一六八頁並告以要旨〉）無意見，確實
    是我和乙○○對答的內容…（問：甲○○跟你一起製造安非
    他命幾次？）約一個月左右，不止一次。（問：為何上次作
    證說甲○○前後只幫你顧過一次溫度？）上次誤解問題…他
    們會跟我說如果有人要買，價格可以的話，是否可以出貨，
    我說如果價格好，就可以出貨等語（見原審卷第二一、四九
    、五０、一八一、一八二、一八四、一八五頁）；其於原審
    並以證人身分結證稱：（問：如果溫度沒有加到一百度的話
    ，能否完成安非他命製程？）不能。（問：如果溫度超過一
    百度的話，可否完成安非他命製程？）不能。（問：所以控
    制溫度是製成安非他命必要過程？）是。…（問：你有將製
    成結晶的安非他命交給甲○○去賣？）有，就是九十六年一
    月八日那次。…（問：你請甲○○在你製造安非他命的過程
    中幫你監看溫度，是何時的事？）也是在九十五年十一、十
    二月間。（問：所以當時他已經知道你在製造安非他命？）
    知道，我有跟他說。（問：換言之，你請他幫你監看溫度時
    ，他就知道是在幫你製造安非他命？）是等語（見原審卷第
    九四、九五、九九頁）。
  (三)被告甲○○於調查站訊問時稱：我認識鐘緒年…鐘緒年問我
    是否有販售安非他命的通路，我說有並留下我的行動電話0
    000000000，約一個星期後，他就開始與我聯絡。
    約一個月前，鐘緒年即帶我到基隆市○○街的安非他命製造
    工廠，要我幫忙照料該工廠並要我替他聯絡通路。另外，我
    也幫過鐘緒年購買丙酮、燒杯等；我均是依照鐘緒年指示之
    位置赴三重市之器材行購買丙酮、燒杯等物品…我在現場幫
    鐘緒年看製造過程之溫度計，當溫度到達一百二十度時即以
    電話通知不在場的鐘緒年，由鐘緒年趕赴該製造現場自行處
    理…（問：提示前開扣押物編號Ｃ06之記事本，請問你曾販
    賣安非他命給哪些人？）我曾販售給乙○○…我在九十六年
    一月八日賣給乙○○安非他命一兩之實際成交價錢為七萬元
    。…我約在被貴站查獲前半個月開始照顧該工廠…等語（見
    偵字第八０九號卷第二四至二七、一一六、一一七頁）。其
    於偵查時稱：…我在現場幫他（指鐘緒年）洗製造安非他命
    之工具，我也幫他買燒瓶、燒杯等工具，我有時幫他看溫度
    計。（問：有何好處？）可以拿到安非他命，我除了自己吸
    食也有拿去賣。最後一次九十六年一月八日賣給乙○○，我
    將錢拿給鐘緒年…我賣的安非他命都是鐘緒年製造的…電子
    秤及分裝袋是販賣用的。（問：鐘緒年有叫你去載他買製造
    器具？）有。其於原審稱：（問：對起訴書所記載之犯罪事
    實有何意見？）…我有參與製造過程，買材料的錢，製造的
    技術、資金、製造器具都是鐘緒年他提供的。（問：共同製
    造出來的安非他命目的為何？）除了自用外，並打算販賣。
    （問：鐘緒年在九十四年七、八月以感冒藥製造安非他命時
    ，你有無參與？）沒有，我是從九十五年十二月底才開始參
    與製造過程…鐘緒年剛製造完成安非他命時，乙○○就打電
    話跟我要，我就拿了三十六公克給乙○○，乙○○就給我七
    萬多元，我就把錢全部七萬多元交給鐘緒年…我是九十五年
    十二月間，我才參與鐘緒年的製造安非他命過程，我幫鐘緒
    年買器材，或化學藥品，安非他命製造過程中，我有幫忙顧
    溫度，我們共同製造的就是結晶的這批，鐘緒年拿三十六克
    給我，我就拿去賣給乙○○，乙○○就給我七萬，我把七萬
    全部給鐘緒年，我沒有抽成。這批結晶的安非他命，我除了
    賣給乙○○，沒有賣給他人…（問：對於監聽電話0000
    000000號通訊監察作業報告表所載內容，有何意見？
    〈逐一提示調查卷第一三一、一三八、一三九、二一二頁並
    告以要旨〉）無意見，確實是我與鐘緒年對答的內容…（問
    ：對於監聽電話0000000000號通訊監察作業報告
    表所載內容，有何意見？〈逐一提示調查卷第一四六、一五
    四、一五六、一五七、一六三、一六五、一六六、一六八頁
    並告以要旨〉）無意見，確實是我和乙○○對答的內容（見
    原審卷第一八一、一八二頁）；其於原審並以證人身分結證
    稱：（問：你有無先問過鐘緒年有人要七萬元買一兩，要不
    要賣？）有，我是在赴乙○○家途中，打電話問鐘緒年的。
    （問：你到乙○○家中，是只有乙○○，還是尚有其他人？
    ）應該還有其他人在房間，但我只有在客廳看到乙○○。（
    問：你如何確定房間還有其他人？）因為乙○○有對著房間
    內的人講話，他們有交談。（問：你在接電話及在乙○○家
    中，你是否知道安非他命是要賣給何人？）我都是跟乙○○
    談的，我不知道是要賣給別人，我是直接針對乙○○。…（
    問：安非他命你交給乙○○後，他有拿進去住處房間給房內
    的人看？）有。（問：房間內的人為何要看？）他要看東西
    的好與壞。（問：七萬元是何人交給你的？）乙○○拿給我
    的。…乙○○從房間出來時，手上就拿了七萬元等語（見原
    審卷第一０八、一０九頁）。
  (四)被告乙○○於調查站訊問時稱：…我因為本身有吸食安非他
    命的習慣，加上可以轉賣鐘緒年的安非他命從中牟利，因而
    在短時間內與鐘緒年交往密切。在與鐘緒年交往期間，我使
    用手機000000000號與鐘緒年使用的手機0000
    000000及0000000000相互聯絡。…我是在
    九十五年十一月初與鐘緒年認識後即開始合作，負責為鐘緒
    年販售安非他命毒品，…（問：本站於九十六年一月九日二
    十一時三十分起持台灣基隆地方法院搜索票（九十六年度聲
    搜字第九號）至你基隆市○○○路一五之二三號四樓之五住
    處執行搜索，查獲製造安非他命粉末、吸食器、販毒用電子
    秤、分裝毒品袋、製毒用工具乙箱等物品，是何人所有？）
    扣押之安非他命粉末、吸食器、販毒用電子秤一台係我所有
    外，於如分裝毒品袋、製毒用工具及另一台販毒用電子秤，
    則是訴外人柯俊宇在一月八日凌晨三、四點拿到我住所清洗
    ，藏放在我住所洗水槽下方櫥櫃的。我僅代為轉售其中部分
    安非他命…我是在九十五年十一月初與鐘緒年認識後即開始
    合作，負責為鐘緒年販售安非他命毒品…（問：鍾緒年九十
    六年一月十日於本站供述，你曾多次協助他購買燒杯等製造
    安非他命工具是否屬實？）鐘緒年供述均實在…我平時均有
    在販售安非他命，九十六年一月七日或八日之前甲○○曾打
    電話告訴我他有貨（安非他命）要出，而恰好綽號「阿西」
    或「小高」（姓名年籍不詳）的男子表示要貨，甲○○就到
    我住居所（基隆市七堵區○○○路一五之二三號四樓之五與
    我及綽號「阿西」或「小高」的男子碰面，甲○○即將安非
    他命一兩賣給他…我確實曾與甲○○受鐘緒年之託去台北市
    購買燒杯、酒精器材或化學品等二至三次等語（見偵字第八
    ０九號卷第三四至三七、一三一、一三二頁）；其於偵查時
    稱：（問：你有看過鐘緒年在幸福人生社區你住的地方製造
    安非他命？）有，他在那邊做了二天。…（問：鐘緒年有拿
    安非他命給你去賣？）有…（問：你販賣安非他命都用何手
    機？）我自己0000000000號手機等語（見偵字第
    八０九號卷第七五、七六頁）；其於原審稱：我沒有參與製
    造，九十六年一月七日我有向甲○○買三十六克的安非他命
    ，這是阿西（王興）叫我幫他買的，甲○○是拿到我家給我
    ，當時阿西已經在我家等，但他人在房間，是甲○○拿來先
    交給我，我在拿到房間給阿西，阿西先看過後，再拿七萬給
    我，我再拿給甲○○，我從中沒有得到好處…（問：對證人
    王興的證言，有何意見？）無，他不是我講的阿西…（問：
    對於監聽電話0000000000號通訊監察作業報告表
    所載內容，有何意見？〈逐一提示調查卷第一四六、一五四
    、一五六、一五七、一六三、一六五、一六六、一六八頁並
    告以要旨〉）無意見，確實是我和鐘緒年及甲○○的對話內
    容等語（見原審卷第五０、一七六、一八二頁）；其於原審
    並以證人身分結證稱：九十六年一月七日，我打電話給甲○
    ○表示有人要安非他命。（問：甲○○如何回答？）他說Ｏ
    Ｋ，他立刻到我家…（問：當時安非他命是自己要用，還是
    幫別人買？）當時是幫王興打電話，是王興要買，並不是我
    要的…（問：你向鐘緒年買安非他命的價格如何算？）一公
    克一千二…（問：鐘緒年的出價顯然比甲○○出價低很多，
    為何不聯絡鐘緒年買一兩安非他命？）因為我和鐘緒年已經
    很久沒有聯絡，而且這次也只是幫朋友聯絡買安非他命。…
    （問：甲○○在電話中有無說他要去問問看，有無安非他命
    ？）他沒有說，他只說立刻到我家等語（見原審卷第一０四
    至一０六頁）。
  (五)證人王興於原審結證稱：（問：你是否認識在庭被告三人，
    有無見過？）都不認識，只見過被告甲○○。…（問：你確
    定都沒有見過其餘二名被告？）確定。…（問：你在今年一
    月七日有無到乙○○住處？）沒有等語（見原審卷第一七四
    、一七五頁）。
  (六)同案被告鐘緒年使用之0000000000號手機門號於
    九十五年十一月二十三日與被告甲○○（小可）使用之00
    00000000號手機門號監聽譯文：「Ａ（鐘緒年）：
    小可啊，我跟你講，今天晚上或者是明天都可以，把那個所
    有的東西都整理到你車子的行李箱去。Ｂ（甲○○）：好。
    A ：那你整理好的時候，你打個電話跟我講，然後我再找阿
    耀、然後把它搬過去。」等語，同案被告鐘緒年使用之00
    00000000號手機門號於九十五年十二月三十一日與
    被告甲○○使用之0000000000號手機門號監聽譯
    文：「有一杯全部都很大塊，然後現在給它吹乾啊。」…「
    這個是一千CC的燒杯，它它面全都結在一起了」…「小杯的
    都還在跑、還在集合」等語，同案被告鐘緒年使用之000
    0000000號手機門號於九十五年十二月三日與被告甲
    ○○使用之0000000000號手機門號監聽譯文：「
    Ａ：你不是說昨天要「半隻雞」嗎？Ｂ：對。Ａ：雞好了、
    燒好了。」等語；同案被告鐘緒年使用之00000000
    00號手機門號於九十五年十一月七日與被告乙○○使用之
    0000000000號手機門號監聽譯文：「Ａ（鐘）：
    我們手邊，昨天過濾那個有沒有過濾好？還沒，對不對？Ｂ
    （耀）：因為我過濾最後一次就出門，我早上才出門的。Ａ
    ：那有過濾完嗎？Ｂ：還沒有完全過濾完。Ａ：那個沒關係
    ，就看那邊過濾完、那邊出來會有多少，最起碼、大概最起
    碼會有，正常應該要有、最少應該要有六、七個吧！…那就
    你一邊弄，一邊順便看看，如果有的話就把它出掉了」等語
    ，有法務部調查局通訊監察作業報告表在卷可佐（見調查卷
    第一二三、一二八、一三九、一四六頁）。
  (七)復有九十六年一月十五日鐘緒年在基隆市調查站會同調查員
    啟封扣案證物製作之啟封紀錄及扣押物編號明細對照表（見
    偵字第八０九號卷第九二至九六頁）、使用電話號碼對照表
    、鐘緒年與甲○○、乙○○通聯監聽譯文（見調查卷第一九
    、二０、三二、四一、一一一至一九四頁）、扣押物相片四
    十五幀（見原審卷第一四六至一六八頁）附卷可憑。
  (八)綜上，據同案被告鐘緒年所言，可見被告甲○○有幫其購買
    製造甲基安非他命之器具，及監看溫度計等，核與被告甲○
    ○自白其幫同案被告張緒年購買製造甲基安非他命之器具乙
    情相符；而甲基安非他命製造過程中，溫度之控制係不可或
    缺的要件，太過或不足皆無法完成甲基安非他命之製造，且
    被告甲○○於監看溫度時同案被告鐘緒年即已告知係在製造
    甲基安非他命，皆經同案被告鐘緒年於原審結證在卷；再佐
    以同案被告鐘緒年與被告甲○○之監聽電話內容係在討論製
    成狀況，從而，被告甲○○並非參與犯罪構成要件以外之行
    為，自難認僅係幫助製造，足認被告甲○○具有共同製造甲
    基安非他命之犯意，其事後於本院辯稱不知情云云，純屬卸
    責之詞，難認可採。又同案被告鐘緒年稱被告乙○○亦有幫
    其購買製造甲基安非他命之器具，為被告乙○○所不否認，
    而同案被告鐘緒年及被告乙○○雖皆否認被告乙○○本人參
    與製毒乙情，惟據同案被告鐘緒年與被告甲○○之監聽電話
    內容，足認被告乙○○在製毒過程中扮演的角色，並非全然
    不知情，其尚有幫忙過濾，是被告乙○○具共同製造甲基安
    非他命之犯意，亦堪認定。至同案被告鐘緒年及被告乙○○
    皆否認被告乙○○參與製毒云云，係為被告乙○○飾卸之詞
    ，不足採信。另同案被告鐘緒年供稱其等共同製造甲基安非
    他命約一個月左右（即九十五年十二月間），然據同案被告
    鐘緒年與被告甲○○、乙○○之通聯監聽譯文可知，其三人
    於九十五年十一月間即已開始於基隆七堵「幸福人生」社區
    共同製造毒品（見調查卷第一一二頁），從而，其等三人開
    始製毒之時間可認定係自九十五年十一月間某日起。又據同
    案被告鐘緒年證稱其等製成之甲基安非他命僅販售九十六年
    一月八日一次，被告甲○○亦承認有於九十六年一月八日至
    被告乙○○住處交易一次，惟被告乙○○於原審稱其係於九
    十六年一月七日幫「阿西」購買甲基安非他命（見原審卷第
    五０頁），是其等三人於交易日期之供詞不相符合，然於九
    十六年一月七日或八日有交易一次之事實，互為一致。而被
    告乙○○供稱該次買主係綽號「阿西」即王興，惟證人王興
    到庭證稱其不認識乙○○等語，從而，「阿西」雖非被告乙
    ○○所供稱之「王興」，然本次販賣毒品成交價額為一兩七
    萬元之情，為被告甲○○、乙○○及同案被告鐘緒年三人供
    認不諱，且扣得販賣所得三萬九千九百元，是其等販賣毒品
    一次之犯行，足堪認定。再「阿西」購買毒品係向被告乙○
    ○接洽，被告乙○○隨即電告被告甲○○，由其向同案被告
    鐘緒年取得其等三人製作完成之甲基安非他命前往被告乙○
    ○住處交易，且交易所得七萬元由被告乙○○轉交被告甲○
    ○帶回交付同案被告鐘緒年，足認被告甲○○、乙○○與同
    案被告鐘緒年三人間有共同販賣毒品之犯意。是依上揭說明
    ，被告甲○○、乙○○與同案被告鐘緒年有共同製造及販賣
    甲基安非他命之犯行，事證明確，犯行洵堪認定，自應依法
    論科。
  (九)至被告甲○○、乙○○雖於調查站訊問時、偵查時、及原審
    審理時分別自白其等曾於九十五年十月間某日起至三人共同
    製造販賣毒品前，曾分別自同案被告鐘緒年處購買甲基安非
    他命後售予他人，然其二人所指之人「西」「小白」「寬」
    「柯」「阿西」「白毛」均為姓名年籍不詳之人，致本院無
    從查證；且被告乙○○亦未供認其有自被告甲○○處購得毒
    品；所查扣之甲○○所有記事本上記載時間為（九十五年）
    十二月十八日至（九十六年）一月五日（見偵字第八０九號
    卷第二八至三二頁），然當時被告二人既已和同案被告鐘緒
    年共同製毒，被告乙○○何需再向被告甲○○購毒？有邏輯
    上未合之處。從而，在無其他積極事證可供佐證下，依刑事
    訴訟法第一百五十六條第二項規定，自難就被告甲○○、乙
    ○○二人另各自販賣毒品之情為不利認定，併予敘明。
二、核被告甲○○、乙○○所為，均係犯毒品危害防制條例第四
    條第二項之製造及販賣第二級毒品罪，其製造甲基安非他命
    之行為為販賣甲基安非他命之高度行為所吸收，不另論罪。
    被告甲○○、乙○○與同案被告鐘緒年三人就九十六年一月
    七日或八日販賣甲基安非他命一次之行為，有犯意聯絡及行
    為分擔，應依共同正犯論處。
三、原審據以論科，固非無據。惟：(一)原審僅據被告之自白，而
    無其他積極事證證明下，率認被告甲○○有販賣給綽號「西
    」、「小白」、「寬」、「柯」及被告乙○○共十次；乙○
    ○有販賣給綽號「阿西」、「小白」、「白毛」共十次，此
    有違刑事訴訟法第一百五十六條第二項規定，自有未合；(二)
    原審既已認定被告甲○○、乙○○與同案被告鐘緒年三人共
    同製造販賣第二級毒品，自當就扣案之物品共同諭知宣告沒
    收、沒收銷燬之，原審未為，自有未洽；(三)原審漏未沒收被
    告乙○○所有之電子秤一台（見偵字第八０九號卷第三五頁
    ），亦有未當；(四)原審誤將非屬製造甲基安非他命器材之空
    氣清淨機及除濕機（見偵字第八０九號卷第七三頁）及非供
    犯罪所用之記事本（扣案編號Ｃ─06）予以宣告沒收，尚有
    未合。被告甲○○、乙○○上訴空言否認犯罪，為無理由。
    惟原判決既有上揭可議之處，自屬無可維持，應由本院就被
    告甲○○、乙○○部分撤銷改判。爰審酌被告甲○○、乙○
    ○二人均明知毒品危害社會甚鉅，且己身亦深受毒品之害，
    竟仍為圖一己之私利，而製造及販賣第二級毒品，其所為不
    僅使毒品氾濫，更使人深陷毒品深淵，並審酌渠等僅有一次
    販賣犯行及販毒所得等一切情狀，各量處如主文第二項所示
    之刑，以示懲儆。
四、扣案如附表一所示，均係查獲之物，且含第二級毒品甲基安
    非他命成分或甲基安非他命無從析離與各該物，不問屬於犯
    人與否，均應依毒品危害防制條例第十八條第一項前段規定
    ，沒收銷燬之；扣案如附表二所示之物，分別為同案被告鐘
    緒年及被告甲○○、乙○○所有，且供本案犯罪所用之物，
    應依毒品危害防制條例第十九條第一項規定，均宣告沒收；
    被告甲○○、乙○○與同案被告鐘緒年三人共同販賣毒品所
    得七萬元，應依毒品危害防制條例第十九條第一項之規定宣
    告沒收之，且因所得財物僅扣得如附表三同案被告鐘緒年之
    販毒款三萬九千九百元，其餘未扣案部分如不能沒收時，應
    以其財產抵償之。至於扣案之安非他命吸食器五組、000
    000000號行動電話（含ＳＩＭ卡，非被告鐘緒年所有
    ）、小塑膠袋一包、基隆市○○街一六四號八樓大門鑰匙一
    組及電梯磁卡一張、福昇化工原料有限公司林冠豪名片一張
    、分裝袋三包、筆記本二冊、電子秤一個、分裝袋一包、製
    毒用工具箱（以上三項物品為案外人柯俊宇所有）、租賃契
    約書、空氣清淨機、除濕機、記事本一本，非供本案犯罪所
    用之物，爰無宣告沒收之餘地，併此說明。
據上論斷，應依刑事訴訟法地三百六十九條第一項前段、第三百
六十四條、第二百九十九條第一項前段，毒品危害防制條例第四
條第二項、第十八條第一項前段、第十九條第一項，刑法第十一
條、第二十八條，判決如主文。
本案經檢察官田炳麟到庭執行職務。
中　　華　　民　　國　　96　　年　　11　　月　　6 　　日
　　　　　　　　　刑事第十七庭  審判長法　官  趙功恆
                                　　  法　官  孫惠琳
                                　　  法　官  陳憲裕
以上正本證明與原本無異。
如不服本判決，應於收受送達後十日內向本院提出上訴書狀，其
未敘述上訴之理由者並得於提起上訴後十日內向本院補提理由書
（均須按他造當事人之人數附繕本）。
                                      書記官  劉育妃
中　　華　　民　　國　　96　　年　　11　　月　　9 　　日
附錄：本案論罪科刑法條全文
毒品危害防制條例第四條第二項：
製造、運輸、販賣第一級毒品者，處死刑或無期徒刑；處無期徒
刑者，得併科新臺幣 1 千萬元以下罰金。
製造、運輸、販賣第二級毒品者，處無期徒刑或 7 年以上有期徒
刑，得併科新臺幣 7 百萬元以下罰金。
製造、運輸、販賣第三級毒品者，處 5 年以上有期徒刑，得併科
新臺幣 5 百萬元以下罰金。
製造、運輸、販賣第四級毒品者，處 3 年以上 10 年以下有期徒
刑，得併科新臺幣 3 百萬元以下罰金。
製造、運輸、販賣專供製造或施用毒品之器具者，處 1 年以上 7
年以下有期徒刑，得併科新臺幣 1 百萬元以下罰金。
前五項之未遂犯罰之。
附表一：
  ┌────┬────┬────┬────┐
  │  編號  │  品名  │  單位  │  數量  │
  │        │        │        │        │
  ├────┼────┼────┼────┤
  │Ｆ-1-1  │結晶之甲│  公克  │   53.76│
  │        │基安非他│        │        │
  │        │命（成品│        │        │
  │        │）      │        │        │
  ├────┼────┼────┼────┤
  │Ｆ-1-2  │結晶之甲│  公克  │     3.5│
  │        │基安非他│        │        │
  │        │命（成品│        │        │
  │        │）      │        │        │
  ├────┼────┼────┼────┤
  │Ｆ-1-3  │甲基安非│  公克  │      88│
  │        │他命固液│        │        │
  │        │混合物  │        │        │
  ├────┼────┼────┼────┤
  │Ｆ-1-4  │甲基安非│  公克  │     140│
  │        │他命固液│        │        │
  │        │混合物  │        │        │
  ├────┼────┼────┼────┤
  │Ｆ-1-5  │甲基安非│  公克  │     330│
  │        │他命固液│        │        │
  │        │混合物  │        │        │
  ├────┼────┼────┼────┤
  │Ｆ-2-1  │甲基安非│  公克  │    1700│
  │        │他命液體│        │        │
  ├────┼────┼────┼────┤
  │Ｆ-2-2  │甲基安非│  公克  │    9.98│
  │        │他命結晶│        │        │
  ├────┼────┼────┼────┤
  │Ｆ-3-1  │製造甲基│  ｃｃ  │    2000│
  │        │安非他命│        │        │
  │        │製程殘渣│        │        │
  │        │（含玻璃│        │        │
  │        │量杯，固│        │        │
  │        │液混合物│        │        │
  │        │）      │        │        │
  ├────┼────┼────┼────┤
  │Ｆ-3-2  │製造甲基│  ｃｃ  │    2300│
  │        │安非他命│        │        │
  │        │製程殘渣│        │        │
  │        │（含玻璃│        │        │
  │        │量杯，固│        │        │
  │        │液混合物│        │        │
  │        │）      │        │        │
  ├────┼────┼────┼────┤
  │  Ｂ-1  │結晶之甲│  包    │1（淨重 │
  │        │基安非他│        │24.23公 │
  │        │命      │        │克）    │
  ├────┼────┼────┼────┤
  │  Ｂ-3  │含甲基安│  組    │1（含2個│
  │        │非他命殘│        │玻璃杯及│
  │        │渣      │        │1個分裝 │
  │        │        │        │袋）    │
  ├────┼────┼────┼────┤
  │  Ｃ-1  │甲基安非│  包    │3（毛重 │
  │        │他命（成│        │12公克）│
  │        │品）    │        │        │
  └────┴────┴────┴────┘
附表二：
  ┌────┬────┬────┬────┬────┐
  │  編號  │  品名  │  單位  │  數量  │ 所有人 │
  ├────┼────┼────┼────┼────┤
  │Ｆ-4-1  │製造安非│  公克  │  342.57│ 鐘緒年 │
  │        │他命原料│        │        │        │
  │        │─藥麻黃│        │        │        │
  │        │素      │        │        │        │
  ├────┼────┼────┼────┼────┤
  │Ｆ-4-2  │製造安非│  公克  │   45.25│ 鐘緒年 │
  │        │他命原料│        │        │        │
  │        │藥去甲麻│        │        │        │
  │        │黃素    │        │        │        │
  ├────┼────┼────┼────┼────┤
  │Ｆ-4-3  │製造安非│  公克  │   22.95│ 鐘緒年 │
  │        │他命原料│        │        │        │
  │        │─麻黃素│        │        │        │
  │        │        │        │        │        │
  ├────┼────┼────┼────┼────┤
  │Ｆ-5    │製造安非│  公克  │  336.72│ 鐘緒年 │
  │        │他命原料│        │        │        │
  │        │─鼻炎錠│        │        │        │
  │        │（麻黃素│        │        │        │
  │        │chlrophe│        │        │        │
  │        │niramine│        │        │        │
  ├────┼────┼────┼────┼────┤
  │Ｆ-6    │製造安非│  桶    │1（含桶 │ 鐘緒年 │
  │        │他命原料│        │重500公 │        │
  │        │─甲苯  │        │克成品）│        │
  ├────┼────┼────┼────┼────┤
  │Ｆ-7-1  │製造安非│  箱    │       1│ 鐘緒年 │
  │        │他命原料│        │        │        │
  │        │─蒸餾水│        │        │        │
  ├────┼────┼────┼────┼────┤
  │Ｆ-7-2  │製造安非│  箱    │       1│ 鐘緒年 │
  │        │他命原料│        │        │        │
  │        │─蒸餾水│        │        │        │
  ├────┼────┼────┼────┼────┤
  │Ｆ-8    │製造安非│  瓶    │15（6瓶 │ 鐘緒年 │
  │        │他命原料│        │空瓶）  │        │
  │        │─甲醇  │        │        │        │
  ├────┼────┼────┼────┼────┤
  │Ｆ-9    │製造安非│  瓶    │11（6瓶 │ 鐘緒年 │
  │        │他命原料│        │空瓶）  │        │
  │        │─丙酮  │        │        │        │
  ├────┼────┼────┼────┼────┤
  │Ｆ-10   │製造安非│  瓶    │11（8瓶 │ 鐘緒年 │
  │        │他命原料│        │空瓶）  │        │
  │        │─碘    │        │        │        │
  ├────┼────┼────┼────┼────┤
  │Ｆ-11   │製造安非│  瓶    │5（4瓶空│ 鐘緒年 │
  │        │他命原料│        │瓶）    │        │
  │        │─二甲苯│        │        │        │
  ├────┼────┼────┼────┼────┤
  │Ｆ-12   │製造安非│  瓶    │7（5瓶空│ 鐘緒年 │
  │        │他命原料│        │瓶）    │        │
  │        │─氫氧化│        │        │        │
  │        │鈉      │        │        │        │
  ├────┼────┼────┼────┼────┤
  │Ｆ-13   │製造安非│  瓶    │       1│ 鐘緒年 │
  │        │他命原料│        │        │        │
  │        │─無水硫│        │        │        │
  │        │酸      │        │        │        │
  ├────┼────┼────┼────┼────┤
  │Ｆ-14   │製造安非│  瓶    │6（3瓶空│ 鐘緒年 │
  │        │他命原料│        │瓶）    │        │
  │        │─鹽酸  │        │        │        │
  ├────┼────┼────┼────┼────┤
  │Ｆ-15   │製造安非│  瓶    │4（3瓶空│ 鐘緒年 │
  │        │他命原料│        │瓶）    │        │
  │        │─紅磷  │        │        │        │
  ├────┼────┼────┼────┼────┤
  │Ｆ-16   │製造安非│  瓶    │       2│ 鐘緒年 │
  │        │他命原料│        │        │        │
  │        │─氯化鈉│        │        │        │
  ├────┼────┼────┼────┼────┤
  │Ｆ-17   │製造安非│  瓶    │       1│ 鐘緒年 │
  │        │他命原料│        │        │        │
  │        │─氯化鈣│        │        │        │
  ├────┼────┼────┼────┼────┤
  │Ｆ-18   │製造安非│  瓶    │       1│ 鐘緒年 │
  │        │他命原料│        │        │        │
  │        │─香蕉水│        │        │        │
  ├────┼────┼────┼────┼────┤
  │Ｆ-19   │製造安非│  瓶    │       1│ 鐘緒年 │
  │        │他命原料│        │        │        │
  │        │─氰碘酸│        │        │        │
  ├────┼────┼────┼────┼────┤
  │Ｆ-20   │製造安非│  個    │       3│ 鐘緒年 │
  │        │他命原料│        │        │        │
  │        │─鐵支架│        │        │        │
  ├────┼────┼────┼────┼────┤
  │Ｆ-21   │製造安非│  組    │       3│ 鐘緒年 │
  │        │他命器材│        │        │        │
  │        │─反應器│        │        │        │
  ├────┼────┼────┼────┼────┤
  │Ｆ-22   │製造安非│  個    │       1│ 鐘緒年 │
  │        │他命器材│        │        │        │
  │        │─平底鍋│        │        │        │
  │        │（含小鍋│        │        │        │
  │        │鏟及漏網│        │        │        │
  │        │）      │        │        │        │
  ├────┼────┼────┼────┼────┤
  │Ｆ-23   │製造安非│  台    │       1│ 鐘緒年 │
  │        │他命器材│        │        │        │
  │        │─電磁爐│        │        │        │
  ├────┼────┼────┼────┼────┤
  │Ｆ-24   │製造安非│  個    │       3│ 鐘緒年 │
  │        │他命器材│        │        │        │
  │        │─塑膠盤│        │        │        │
  ├────┼────┼────┼────┼────┤
  │Ｆ-25   │製造安非│  個    │       2│ 鐘緒年 │
  │        │他命器材│        │        │        │
  │        │─布氏漏│        │        │        │
  │        │斗      │        │        │        │
  ├────┼────┼────┼────┼────┤
  │Ｆ-26   │製造安非│  個    │       3│ 鐘緒年 │
  │        │他命器材│        │        │        │
  │        │─加熱器│        │        │        │
  ├────┼────┼────┼────┼────┤
  │Ｆ-27   │製造安非│  個    │       1│ 鐘緒年 │
  │        │他命器材│        │        │        │
  │        │─抽水馬│        │        │        │
  │        │達      │        │        │        │
  ├────┼────┼────┼────┼────┤
  │Ｆ-28   │製造安非│  個    │       1│ 鐘緒年 │
  │        │他命器材│        │        │        │
  │        │─真空幫│        │        │        │
  │        │浦      │        │        │        │
  ├────┼────┼────┼────┼────┤
  │Ｆ-29   │製造安非│  台    │       1│ 鐘緒年 │
  │        │他命器材│        │        │        │
  │        │─吹風機│        │        │        │
  ├────┼────┼────┼────┼────┤
  │Ｆ-30   │製造安非│  組    │       2│ 鐘緒年 │
  │        │他命器材│        │        │        │
  │        │─ＰＨ檢│        │        │        │
  │        │測計    │        │        │        │
  ├────┼────┼────┼────┼────┤
  │Ｆ-31   │製造安非│  台    │       1│ 鐘緒年 │
  │        │他命器材│        │        │        │
  │        │─電子磅│        │        │        │
  │        │秤      │        │        │        │
  ├────┼────┼────┼────┼────┤
  │Ｆ-32   │製造安非│  罐    │3（1桶2 │ 鐘緒年 │
  │        │他命器材│        │小瓶）  │        │
  │        │─加熱用│        │        │        │
  │        │機油    │        │        │        │
  ├────┼────┼────┼────┼────┤
  │Ｆ-33   │製造安非│  台    │       1│ 鐘緒年 │
  │        │他命器材│        │        │        │
  │        │─結晶用│        │        │        │
  │        │冰箱    │        │        │        │
  ├────┼────┼────┼────┼────┤
  │Ｆ-36-1 │製造安非│  箱    │1（與編 │ 鐘緒年 │
  │        │他命器材│        │號Ｆ-36-│        │
  │        │─量燒杯│        │2合計56 │        │
  │        │等      │        │件）    │        │
  ├────┼────┼────┼────┼────┤
  │Ｆ-36-2 │製造安非│  箱    │1（與編 │ 鐘緒年 │
  │        │他命器材│        │號Ｆ-36-│        │
  │        │─量燒杯│        │1合計56 │        │
  │        │        │        │件）    │        │
  ├────┼────┼────┼────┼────┤
  │Ｆ-42   │製造安非│  個    │       1│ 鐘緒年 │
  │        │他命器材│        │        │        │
  │        │─冷卻用│        │        │        │
  │        │水桶    │        │        │        │
  ├────┼────┼────┼────┼────┤
  │Ｆ-43   │製造安非│  個    │       3│ 鐘緒年 │
  │        │他命器材│        │        │        │
  │        │─鐵製盛│        │        │        │
  │        │皿      │        │        │        │
  ├────┼────┼────┼────┼────┤
  │Ｂ-5    │製造安非│  罐    │       1│ 鐘緒年 │
  │        │他命原料│        │        │        │
  │        │料─甲醇│        │        │        │
  ├────┼────┼────┼────┼────┤
  │Ｂ-6    │製造安非│  只    │       1│ 鐘緒年 │
  │        │他命容器│        │        │        │
  ├────┼────┼────┼────┼────┤
  │Ｃ-04   │電子磅秤│  具    │       1│ 甲○○ │
  ├────┼────┼────┼────┼────┤
  │Ｄ-3    │盛裝甲基│  組    │       1│ 乙○○ │
  │        │安非他命│        │        │        │
  │        │容器    │        │        │        │
  ├────┼────┼────┼────┼────┤
  │Ｄ4     │電子秤  │  個    │       1│ 乙○○ │
  │        │        │        │        │（另一個│
  │        │        │        │        │為訴外人│
  │        │        │        │        │柯俊宇所│
  │        │        │        │        │有）    │
  ├────┼────┼────┼────┼────┤
  │Ｄ8     │販毒用手│   支   │       1│ 乙○○ │
  │        │機（    │        │        │        │
  │        │00000000│        │        │        │
  │        │44）    │        │        │        │
  └────┴────┴────┴────┴────┘
附表三：
扣案販毒所得新台幣39900元。
